臺灣士林地方法院刑事判決　　　　　 100年度審簡上字第49號
上　訴　人　臺灣士林地方法院檢察署檢察官
被　　　告　陳豎諺
上列上訴人因不服本院士林簡易庭100 年度士簡字第135 號刑事
第一審簡易判決（聲請簡易判決處刑書案號：100 年度偵字第43
9 號、第440 號及第941 號），提起上訴，暨檢察官聲請併案審
理（臺灣士林地方法院檢察署100 年度偵字第3562號），本院管
轄之第二審合議庭判決如下：
    主  文
原判決撤銷。
陳豎諺犯公然侮辱罪，共參罪，各處拘役參拾日，如易科罰金，
均以新臺幣壹仟元折算壹日。應執行拘役陸拾日，如易科罰金，
以新臺幣壹仟元折算壹日，緩刑貳年。
    事  實
一、陳豎諺因不滿姚聖賢於網路上發表「NBA 」主題文章，竟基
    於公然侮辱之犯意，分別為如下犯行：
  (一)於民國98年10月29日22時38分起至同年11月22日23時2 分許
    止，在其位於臺北市○○區○○街72巷3 號3 樓之9 住所內
    ，利用電腦設備連接網際網路至「GQ雜誌男人論壇」籃球討
    論群組之不特定多數人得以共見共聞之網路空間（網址為：
    http：www.gq.com.tw/forum） ，以暱稱「阿湯」之名義，
    接續張貼內容為「你苦吞你爸的屎！」、「你去給狗暗吧！
    」、「你去撞牆吧你！」、「你去死好不好？」、「你去給
    狗暗吧！」、「你趕快去死吧你！」、「你去吃屎吧你！」
    、「你去撞牆吧你！」、「我建議你去當砲灰比較快！」、
    「你去撞牆吧你！」、「你還是去死好了！」、「你去死吧
    ！」、「你去死一死比較歸去啦…」、「你去死吧！」、「
    你趕快去死吧！」、「你還是去死好了！」、「你去死吧！
    」、「我建議你去當砲灰比較快！」、「你去死吧！」、「
    你去死吧！」、「你趕快去死吧！」、「！去死啦你…江西
    你老師！」、「你去死吧！」、「你去給狗差╳眼吧！」、
    「你去死吧！」、「你去死吧！」、「那你趕快去切腹自殺
    以謝全臺灣人民吧…快去吧！」等文字，侮辱姚聖賢，足以
    貶損姚聖賢之人格、名譽。
  (二)於99年2 月28日15時38分起至同年3 月7 日0 時40分許止，
    在同上住所，以同方式在相同網路空間接續張貼內容為：「
    你沒救了你…」、「趕快去吃你媽的屎吧你…」、「你去給
    你媽暗吧！」、「請你去死…」、「你去吃屎吧你！」、「
    你去死吧你！」、「你自去撞牆吧你！」、「你沒救了你…
    唉…」、「你家都被你哭衰了…哈…」、：「叫你媽去跳河
    好不好呢？」、「真的去死吧你…！」、「趕羚羊草枝擺！
    」、「你依舊每天哭巴…你真強！」、「我咧趕羚羊草枝擺
    你全家！」、「去死啦你…！」等文字，侮辱姚聖賢，足以
    貶損姚聖賢之人格、名譽。
  (三)於99年3 月13日18時51分起至99年3 月26日22時58分許止，
    在同上住所，以同方式在相同網路空間接續張貼「你趕快去
    死吧你」、「去死吧你…暗！」、「你考妖喔你…」、「靠
    妖喔…暗！」、「你家…的老鼠…都死光了嗎？」、「去死
    吧你！」、「你在哭吃不飽嗎？」、「你去死吧你…」、「
    你趕快去死吧！」、「You are bullshit！」、「你去死吧
    ！」等文字，侮辱姚聖賢，足以貶損姚聖賢之人格、名譽。
二、案經姚聖賢訴由臺北市政府警察局松山分局報請臺灣臺北地
    方法院檢察署呈請臺灣高等法院檢察署檢察長令轉臺灣士林
    地方法院檢察署檢察官偵查後聲請簡易判決處刑，暨併案審
    理。
    理  由
一、按被告以外之人於審判外之言詞或書面陳述，除法律有規定
    者外，不得作為證據；又被告以外之人於審判外之陳述，雖
    不符同法第159 條之1 至第159 條之4 之規定，而經當事人
    於審判程序同意作為證據，法院審酌該言詞陳述或書面陳述
    作成時之情況，認為適當者，亦得為證據。當事人、代理人
    或辯護人於法院調查證據時，知有第159 條第1 項不得為證
    據之情形，而未於言詞辯論終結前聲明異議者，視為有前項
    之同意，刑事訴訟法第159 條第1 項及第159 條之5 分別定
    有明文。經查，本判決下列所引用之各該被告以外之人於審
    判外之陳述（含書面陳述），雖屬傳聞證據，惟當事人迄至
    言詞辯論終結前均未就證據能力之有無聲明異議，本院審酌
    此等證據資料製作時之情況，尚無違法不當及證明力明顯過
    低之瑕疵，亦認為以之作為證據應屬適當，故揆諸前開規定
    ，爰逕依刑事訴訟法第159 條之5 規定，認前揭證據資料均
    例外有證據能力，合先敘明。
二、上揭事實，業據被告陳豎諺於警詢時、偵查中及本院審理時
    坦承不諱（參見臺灣臺北地方法院檢察署99年度偵字第2388
    3 號卷第3 至5 頁，99年度他字第9272號卷第26至26頁背面
    ，臺灣士林地方法院檢察署99年度他字第3341號卷第54至59
    頁、第118 至121 頁，本院卷第32頁背面），核與證人即告
    訴人姚聖賢於警詢時、偵查中之指訴情節相符（參見臺灣臺
    北地方法院檢察署99年度偵字第23883 號卷第6 至8 頁、第
    44至46頁，99年度他字第9272號卷第25至25頁背面，臺灣士
    林地方法院檢察署99年度他字第3341號卷第61至65頁、第11
    8 至121 頁），復有暱稱「阿湯」者之IP位址、會員登記資
    料、被告於上開網路論壇張貼前揭文字之網頁列印資料等在
    卷可稽（附於臺灣臺北地方法院檢察署100 年度他字第32 2
    號卷第4 至35頁、99年度偵字第23883 號卷第14至37頁、第
    67頁，99年度他字第9272號卷第5 至22頁及臺灣士林地方法
    院檢察署99年度他字第3341號卷第6-1 至44頁），足認被告
    前開自白與事實相符，應可採信。本案事證明確，被告犯行
    洵堪認定，均應依法論科。
三、核被告陳豎諺3 次所為，均係犯刑法第309 條第1 項之公然
    侮辱罪。又按所謂接續犯之包括一罪，係指數行為於同時、
    同地或密切接近之時地實施，侵害同一法益，各行為之獨立
    性極為薄弱，依一般社會健全概念，在時間差距上，難以強
    行分開，在刑法評價上，以視為數個舉動之接續施行，合為
    包括之一行為予以評價，較為合理，則屬接續犯，而為包括
    之一罪（最高法院86年度台上字第3295號判例參照），查，
    被告於犯罪事實一、(一)至(三)所載期間內，所為多次公然侮辱
    犯行，各係在密切接近之時、地實施，且均係侵害告訴人姚
    聖賢之法益，各行為之獨立性極為薄弱，依一般社會健全概
    念，在時間差距上，難以強行分開，在刑法評價上，以視為
    數個舉動之接續施行，合為包括之一行為予以評價，較為合
    理，各應論以接續犯之一罪。被告先後3 次所犯公然侮辱之
    犯行，犯意各別，應分論併罰。另檢察官聲請簡易判決處刑
    （與起訴有相同效力）意旨雖未敘及被告就犯罪事實一、(一)
    所示自98年10月29日22時38分許起至同年11月3 日0 時14分
    止之公然侮辱犯行部分，然此部分犯行與聲請簡易判決處刑
    並認定有罪之犯罪事實一、(一)犯行間有接續犯之裁判上一罪
    關係，應為起訴效力所及，復經檢察官移送併案審理，基於
    審判不可分原則，本院自應併予審理，附此敘明。至檢察官
    併案意旨書移請併案審理犯罪事實欄(1)所載被告自98年11月
    3 日0 時14分許起至98年11月6 日1 時10分止、犯罪事實欄
    (2)所載被告自98年11月13日0 時42分許起至同年月18日止所
    為公然侮辱犯行部分，均與本案被告被訴所為如犯罪事實一
    、(一)所示之犯行相同，為事實上同一案件，本院自均得併予
    審理，併此指明。又檢察官移送併案意旨書移請併案之犯罪
    事實欄(3)、(4)雖以被告分別自98年12月6 日13時6 分許起至
    同日13時51分止、自99年2 月1 日21時4 分（併辦意旨書誤
    載為6 分21時）許起至同月18日21時17分止，在上址住所，
    各以同方式在相同網路空間接續所為公然侮辱犯行，均與本
    案被告被訴之犯罪事實係接續犯之實質上一罪關係，爰移請
    併案審理云云。惟查，被告上揭2 次公然侮辱犯行，均未據
    檢察官提起公訴，復均與本案經檢察官起訴並經本院認定有
    罪之上揭公然侮辱犯行間，無時間、地點密接性之接續犯裁
    判上一罪關係，自非本案起訴效力所及，基於不告不理原則
    ，本院無從審理，應退由檢察官另行偵處，併予敘明。
四、原審以被告罪證明確，予以論罪科刑，固非無見，惟未及審
    酌上揭所載被告如犯罪事實一、(一)所示自98年10月29日22時
    38分許起至98年11月3 日0 時14分止之公然侮辱犯行，尚難
    謂無可議之處，是檢察官上訴意旨執此指摘原審判決未洽，
    為有理由，自應由本院予以撤銷改判。爰審酌被告犯罪之手
    段、動機、目的，所為造成他人人格及名譽受損，惟犯後已
    知坦承犯行，並與告訴人達成和解及賠償告訴人所受損失，
    有調解筆錄及日盛銀行存款憑條乙紙存卷可佐（參見本院卷
    第28頁、第35頁），復於本院審理時對告訴人表示歉意，犯
    後態度良好，參以告訴人亦表示願意撤回其就臺灣士林地方
    法院檢察署檢察官100 年度偵字第3562號併辦意旨書所載移
    請併案審理之犯罪事實(3)、(4)部分之妨害名譽告訴，亦有告
    訴人出具之刑事撤回告訴狀乙紙附卷可憑（參見本院卷第29
    頁），並其生活狀況、智識程度等一切情狀，分別量處如主
    文所示之刑，並均諭知易科罰金之折算標準及依法定其應執
    行之刑。
五、末查，被告前未曾因故意犯罪受有期徒刑以上刑之宣告，有
    臺灣高等法院被告前案紀錄表1 紙在卷可佐，又被告於本院
    審理中業與告訴人成立調解，賠償告訴人所受損失，告訴人
    並表示願予被告自新機會，且業已撤回另案對被告之妨害名
    譽告訴，有前揭所載之調解筆錄、日盛銀行存款憑條及刑事
    撤回告訴狀在卷可稽，足見被告確有悔意，犯後態度尚佳，
    認其經此偵審程序當已知所警惕，信無再犯之虞，本院因認
    以暫不執行其刑為當，爰併予宣告緩刑2 年，以觀後效，用
    啟自新。
據上論斷，應依刑事訴訟法第455 條之1 第1 項、第3 項、第36
9 條第1 項前段、第364 條、第299 條第1 項前段，刑法第309
條第1 項、第41條第1 項前段、第51條第6 款、第74條第1 項第
1款 ，刑法施行法第1 條之1 ，判決如主文。
本案經檢察官曾勁元到庭執行職務。
中    華    民    國    100     年    6     月    21  日
                  刑事第一庭審判長法  官  洪英花
                                  法  官  王沛雷
                                  法  官  莊明達
以上正本證明與原本無異。
本件不得上訴。
                                  書記官  張茹茵
中    華    民    國    100     年    6     月    21  日